【裁判字號】    89,訴,283
【裁判日期】    891028
【裁判案由】    傷害等
【裁判全文】
臺灣苗栗地方法院刑事判決                          八十九年度訴字第二八三號
    公  訴  人  臺灣苗栗地方法院檢察署檢察官
    被      告  乙○○
右列被告因傷害等案件，經檢察官提起公訴（八十九年度偵字第二五三一號），本院
判決如左：
    主  文
乙○○傷害人之身體，處有期徒刑捌月。
    事  實
一、乙○○與丙○○原屬男女朋友關係，雖已分手，然乙○○仍對丙○○時有糾纏。
    民國八十九年一月二十八日晚上六時四十分許，乙○○在苗栗縣頭份鎮○○路六
    之十二號「金順園餐廳」附近偶遇丙○○，丙○○為逃避乙○○，以該餐廳人多
    ，遂帶同行之外甥甲○○進入上開餐廳內躲避。孰知乙○○隨即跟進餐廳，為
    達強制丙○○進入其所駕駛之ＧＣ─六二五七號自用小客車之目的，竟違反丙○○之意思，以強暴之手段拉扯丙○○，並於拉扯中不慎撞及甲○○，致甲○○受
    有右臉瘀血之傷害（對甲○○過失傷害部分未據告訴）；嗣因丙○○不願與其一
    同離去，乙○○竟徒手掌摑丙○○之左臉頰，致丙○○受有左耳膜穿孔之傷害，
    並即將丙○○強行拖上由乙○○所駕駛之ＧＣ─六二五七號自用小客車，而以強
    暴使人行無義務之事。
二、案經丙○○訴由苗栗縣警察局頭份分局移送臺灣苗栗地方法院檢察署檢察官偵查
    起訴。
    理  由
一、右揭事實，業經告訴人丙○○於偵審中指訴歷歷，訊據被告乙○○於警訊、偵查
    及本院審理中亦坦承不諱，核與証人賴珍愛在偵查中証述之情節相符，並有告訴
    人丙○○、甲○○之驗傷診斷證明書各一紙附卷可資佐證，被告犯行洵堪認定。
二、核被告乙○○所為，係犯刑法第二百七十七條第一項之傷害罪及同法第三百零四
    條第一項之強制罪。右開二罪間，有方法結果之牽連關係，為牽連犯，應從一重
    之傷害罪處斷。公訴意旨認被告係犯刑法第二百七十七條第一項之傷害罪及同法
    第三百零二條之妨害自由罪，並應依牽連關係，從一重之妨害自由罪論處，尚有
    未洽（理由如後述），惟起訴之基本社會事實既屬同一，爰逕予變更起訴法條。
    茲審酌被告犯罪之動機、目的、手段，犯罪所生之危害、犯罪後之態度等一切情
    狀，量處如主文所示之刑。
三、公訴意旨以：被告將丙○○強拉上車，並載至新竹市南寮漁港等處，於翌日（即
    同年月二十九日）晚上八時許，始將告訴人釋回，因認被告犯刑法第三百零二
    條之私行拘禁或以其他方法剝奪人之行動自由罪嫌等語；惟查，刑法第三百零二
    條第一項及第三百零四條第一項之罪，其所保護之法益均為被害人之自由，而私
    行拘禁或以其他非法之方法剝奪人之行動自由，仍不外以強暴、脅迫為手段，其
    二者罪質本屬相同，是被害人之自由雖受剝奪，惟如被告之目的僅在使人行無義
    務之事，尚無剝奪被害人行動自由之故意時，自不得僅以被害人之行動自由，因
    被告行強暴手段而暫時受限之當然結果，遽論以較重之刑法第三百零二條第一項
    之妨害自由罪責；是本件被害人於被拉上車後直至翌日晚間始與被告分離之事實
    ，究係出於被告使人行無義務之事之犯意或同法第三百零二條之妨害自由之犯意
    ，即須綜觀本件行為之全部過程、被告行為之動機、目的、手段，被害人喪失行
    動自由之程度以資探求；訊諸被告固不否認有傷害及強制被害人上車之事實，惟
    堅決否認有私行拘禁或以其他非法方法剝奪被害人行動自由之犯意，辯稱：「我
    只是想叫被害人出去談事情：：上了車之後，我也只是想和被害人講話而已。我
    中途還有幫被害人下車買鞋子（註：因被害人的鞋子於掙扎中掉了）、飲料、衛
    生用品：：我下車時，車子還在發動中，鑰匙也未拿下來。我當時看被害人神智
    也清醒，如果確有妨害他自由的意思，我便不會如此」等語；經核與告訴人在審
    理中陳稱：「在車上，被告並沒有把我綁起來，只是不能下車，一直到南寮漁港
    的堤防邊停下來。在中途被告有幫忙我買鞋子，我們一直在車上並沒有下車，在
    車上一直聊天。（問：被告幫你下車買鞋時，被告有無把你鎖在車上？有無想逃
    ？）沒有。因為我當時已經很不舒服，癱在車上。中途經過加油站時，被告會停
    車讓我上廁所。當時有想逃，但我非常不舒服，沒有能力逃。（問：當天被告有
    無用言語或行動告訴你不要逃跑？）沒有。被告只是說心情不好，叫我陪他走最
    後一段路：：中間我們有下車，被告都會問我要不要吃早餐、中餐（我們也有在
    餐廳吃飯）、到了晚上，被告說陪他吃完晚餐，就送我回家，我也不希望被告因
    此事而受處罰」等語，其陳述情節與被告之供述尚屬相符；按被告違反被害人之
    意思拉扯被害人，並以傷害之強暴手段傷害被害人並將被害人強制拉上車駛離，
    以遂行其與被害人說話之目的，其妨害被害人之意思與行動之自由，為一個整體
    強制行為之施行過程，迄被害人上車、將車輛駛離止，其所犯之罪行核與刑法第
    三百零四條所規定強制罪之構成要件相符；其在車輛行駛中迄被告停車為被害人
    買鞋時止，被害人行動之自由係因車輛之行駛，而限制於被告所駕駛之ＧＣ─六
    二五七號自用小客車中，此係客觀上附隨於被告所施行強制罪犯行之當然結果，
    為強制罪狀態之繼續，應包括於被告所實施之強制罪全部行為之中，不另論罪；
    至被告停車為被害人購買鞋子及此後之加油、用餐等過程，如被告及被害人所述
    ，被告並無以何具體之言語或行為，繼續侵害或剝奪被害人之行動自由；而在諸
    如購買鞋子之商店外、加油站、餐廳等公眾出入場所，被害人係受限於本身之意
    識狀態、身體狀況與行動能力等主觀上原因而未即脫離被告，業據被害人陳明在
    卷，就客觀上而言，參諸被告為被害人購物而留置被害人於車上時，讓車子繼續
    發動、鑰匙並未取下；讓被害人自由上廁所、與被害人同至餐廳用餐等情，足證
    被告對被害人並未特意防範或對被害人之行動橫加限制，即除前揭強制罪犯行外
    ，尚無其他積極証據足資証明被告另有何妨害被害人自由之犯行，故自被告於實
    施強制罪後，其餘部分之妨害自由罪嫌即屬不能證明；惟檢察官既就本部分之犯
    嫌與前開証明有罪部分以裁判上一罪關係起訴，爰不另為無罪之諭知，併此敘明
    。
據上論斷，應依刑事訴訟法第二百九十九條第一項前段、第三百條，刑法第二百七十
七條第一項、第三百零四條第一項、第五十五條，罰金罰鍰提高標準條例第一條前段
，判決如主文。
中      華      民      國    八十九    年      十      月    二十八    日
                                        臺灣苗栗地方法院刑事庭
                                                法  官  楊  台  清
右正本證明與原本無異。
如不服本判決，應於送達後十日內向本院提出上訴狀(須附繕本)，上訴於台灣高等
法院台中分院。
                                               書記官   李  惠  雯
中      華      民      國    八十九    年      十      月    二十八    日
附錄本案論罪科刑法條全文
刑法第二百七十七條第一項
    傷害人之身體或健康者，處三年以下有期徒刑、拘役或一千元以下罰金。
刑法第三百零四條
以強暴、脅迫使人行無義務之事或妨害人行使權利者，處三年以下有期徒刑、拘役或
三百元以下罰金。


司法院資訊處製作；財團法人民間司法改革基金會備份。
